臺灣高等法院臺南分院刑事判決
110年度侵上訴字第1226號
上  訴  人  臺灣臺南地方檢察署檢察官
上  訴  人  
即  被  告  蔡尚恩
選任辯護人  黃紹文律師
            茆臺雲律師
上列上訴人因被告妨害性自主案件，不服臺灣臺南地方法院109
年度侵訴字第66號中華民國110年9月27日第一審判決（起訴案號
：臺灣臺南地方檢察署108年度偵續字第130號），提起上訴，本
院判決如下：
    主  文
原判決撤銷。
蔡尚恩無罪。
    理  由
一、公訴意旨略以：被告蔡尚恩於民國106年5月16日在PTT實業
    坊之00000000000版以帳號0000000發文徵友，告訴人A女(警
    詢代號3600-107042)因對於投資有興趣，認為被告蔡尚恩亦
    有相同興趣遂予以回應後，二人便交換通訊軟體LINE之帳號
    相互認識，並於106年7月28日於南紡購物中心初次見面，嗣
    後於同年7月31日19時許起，又於貝蕾咖啡店、南紡購物中
    心及85度C咖啡店等地進行第二次見面，至翌日(8月1日)凌
    晨1時許，因時間已晚，被告蔡尚恩遂以繼續聊投資話題為
    由，要求前往告訴人A女之住處聊天，二人便一同返回告訴
    人A女位於臺南市東區崇明路之住宅(地址詳卷，下稱「崇明
    路住宅」)，繼續聊天至凌晨約4時許，被告蔡尚恩繼而以隔
    天要去找指導教授、回家會遲到為由要求告訴人A女讓其留
    宿，告訴人A女因係女同志，並已於閒聊之間告知被告蔡尚
    恩此事，且相信被告蔡尚恩之職業及信仰，不疑有他而應允
    之，告訴人A女便獨自返回其臥室，服用助眠藥物「Lorazep
    am」2錠後入眠，被告蔡尚恩則獨自於客廳休息。詎被告蔡
    尚恩於同日4、5時許見告訴人A女房門未上鎖，認孤男寡女
    共處一室而有機可乘，竟基於強制性交之犯意，趁告訴人A
    女熟睡時闖入其房間，自告訴人A女所著短褲之褲管處伸手
    進入撫摸其外陰部，告訴人A女感覺有人撫摸其下體後隨即
    驚醒並將其手拍開，被告蔡尚恩竟變本加厲，不顧告訴人A
    女之抵抗再強行將手伸入告訴人A女之內褲內，並以中指插
    入告訴人A女之陰道，以此方式滿足其性慾。告訴人A女因係
    純同志，從未與男性有過任何肢體接觸，突遭被告蔡尚恩以
    手指強行插入其陰道，深感羞恥、骯髒與崩潰，進而導致其
    罹患憂鬱症及創傷後壓力症候群等精神疾病，生活明顯失序
    並產生自殘之現象，在其前任同性伴侶程○○之引導下前往醫
    療院所求助，復經醫師鼓勵後於107年3月份前往報案，始循
    線查悉上情。因認被告蔡尚恩涉犯刑法第221條第1項之強制
    性交罪嫌。
二、性侵害犯罪防治法所稱性侵害犯罪，係指觸犯刑法第221條
    至第227條、第228條、第229條、第332條第2項第2款、第33
    4條第2項第2款、第348條第2項第1款及其特別法之罪；又行
    政機關、司法機關及軍法機關所製作必須公示之文書，不得
    揭露被害人之姓名、出生年月日、住居所及其他足資識別被
    害人身分之資訊，性侵害犯罪防治法第2條第1項、第12條第
    2項分別定有明文。另性侵害犯罪防治法第12條所定其他足
    資識別被害人身分之資訊，包括被害人照片或影像、聲音、
    住址、親屬姓名或其關係、就讀學校與班級或工作場所等個
    人基本資料，性侵害犯罪防治法施行細則第6條亦有明文。
    本件被告經檢察官起訴涉犯刑法第221條第1項之強制性交罪
    ，所犯係屬性侵害犯罪防治法所稱之性侵害犯罪，因本院所
    製作之本案判決係屬必須公示之文書，為避免告訴人A女身
    分遭揭露，依上開規定，對告訴人A 女、 證人即A女之前任
    同性伴侶程○○（真實姓名年籍均詳卷）之姓名、年籍等足資
    識別A女身分之資訊，均予以隱匿，合先敘明。
三、犯罪事實應依證據認定之，不能證明被告犯罪者，應諭知無
    罪之判決，刑事訴訟法第154 條第2 項、第301 條第1 項分
    別定有明文。又認定不利於被告之事實，須依積極證據，苟
    積極證據不足為不利於被告事實之認定時，即應為有利於被
    告之認定，更不必有何有利之證據；另認定犯罪事實所憑之
    證據，雖不以直接證據為限，間接證據亦包括在內，然而無
    論直接或間接證據，其為訴訟上之證明，須於通常一般之人
    均不致有所懷疑，而得確信為真實之程度者，始得據為有罪
    之認定，倘其證明尚未達於此一程度，而有合理性懷疑存在
    時，即不得遽為被告犯罪之認定（最高法院30年上字第816
    號、76年台上字第4986號判決意旨參照）。再刑事訴訟法第
    161 條第1 項規定：檢察官就被告犯罪事實，應負舉證責任
    ，並指出證明之方法。因此，檢察官對於起訴之犯罪事實，
    應負提出證據及說服之實質舉證責任。倘其所提出之證據，
    不足為被告有罪之積極證明，或其指出證明之方法，無從說
    服法院以形成被告有罪之心證，基於無罪推定之原則，自應
    為被告無罪判決之諭知（最高法院92年台上字第128 號判決
    意旨參照）。
四、按告訴人之告訴，係以使被告受刑事訴追為目的，是其陳述
    是否與事實相符，仍應調查其他證據以資審認。亦即須有補
    強證據資以擔保其陳述之真實性，自不得僅以告訴人之陳述
    作為有罪判決之唯一證據。所謂補強證據，係指除該陳述本
    身之外，其他足以證明犯罪事實確具有相當程度真實性之證
    據而言，且該必要之補強證據，須與構成犯罪事實具有關聯
    性之證據，非僅增強告訴人指訴內容之憑信性。是告訴人前
    後供述是否相符、指述是否堅決、有無攀誣他人之可能，其
    與被告間之交往背景、有無重大恩怨糾葛等情，僅足作為判
    斷告訴人供述是否有瑕疵之參考，因仍屬告訴人陳述之範疇
    ，尚不足資為其所述犯罪事實之補強證據。屬與被害人之陳
    述具同一性之累積證據，並不具補強證據之適格。又性侵害
    犯罪態樣複雜多端，且多數係在無第三人在場之隱密處所發
    生，若被告否認犯罪，被害人之指證往往成為最重要之直接
    證據。事實審法院為發現真實，以維護被告之正當利益，對
    於被害人指證是否可信，自應詳加調查，必其指證確與事實
    相符，而無重大瑕疵者，始得採為論罪之依據。被害人之證
    述若有瑕疵，復無適合之補強證據足以擔保其指證、陳述之
    真實性，而無法究明，則被害人單方面之指述即難採為認定
    事實之依據（最高法院111年度台上字第1575號、110年度台
    上字第4589、4590、5711號、109年度台上字第1058號判決
    意旨參照）。而所謂補強證據，則指除該陳述本身之外，其
    他足以證明犯罪事實確具有相當程度真實性之證據而言，且
    該必要之補強證據，須與構成犯罪事實具有關聯性之證據，
    非僅增強被害人指述內容之憑信性（最高法院109 年度台上
    字第1058號判決意旨參照）。
五、刑事訴訟法第308 條規定：「判決書應分別記載其裁判之主
    文與理由；有罪之判決並應記載犯罪事實，且得與理由合併
    記載。」同法第310 條第1 款規定：「有罪之判決書，應於
    理由內分別情形記載左列事項：一、認定犯罪事實所憑之證
    據及其認定之理由。」及同法第154 條第2 項規定：「犯罪
    事實應依證據認定之，無證據不得認定犯罪事實。」揆諸上
    開規定，刑事判決書應記載主文與理由，於有罪判決書方須
    記載犯罪事實，並於理由內記載認定犯罪事實所憑之證據及
    其認定之理由。所謂認定犯罪事實所憑之「證據」，即為該
    法第154 條第2 項規定之「應依證據認定之」之「證據」。
    職是，有罪判決書理由內所記載認定事實所憑之證據，即為
    經嚴格證明之證據，另外涉及僅須自由證明事項，即不限定
    有無證據能力之證據，及彈劾證人信用性可不具證據能力之
    彈劾證據。在無罪判決書內，因檢察官起訴之事實，法院審
    理結果，認為被告之犯罪不能證明，而為無罪之諭知，則被
    告並無檢察官所起訴之犯罪事實存在，既無刑事訴訟法第15
    4 條第2 項所規定「應依證據認定之」事實存在，因此，判
    決書僅須記載主文及理由，而理由內記載事項，為法院形成
    主文所由生之心證，其論斷僅要求與卷內所存在之證據資料
    相符，或其論斷與論理法則無違，通常均以卷內證據資料彈
    劾其他證據之不具信用性，無法證明檢察官起訴之事實存在
    ，所使用之證據並不以具有證據能力之證據為限，是以被告
    既經本院認定其本案犯罪乃屬不能證明（詳後述），本判決
    即不再論述所援引有關證據之證據能力。　　　　　　　
六、公訴意旨認被告蔡尚恩涉犯強制性交罪嫌，無非係以：⑴被
    告之供述、⑵告訴人A女之指訴、⑶證人蔡佩芳、蔡依岑、程○
    ○、李羿璇、王盈彬、高霈馨、羅信宜、蔡欣妤、趙千誼之
    證述、⑷告訴人自殘照片、PTT截圖、被告與告訴人於LINE之
    對話紀錄、告訴人與鍾毓驥之簡訊、臺南市政府家庭暴力暨
    性侵害防治中心性侵害案件案情摘要表、王盈彬精神科診所
    函文(含就診紀錄及病歷資料)、告訴人陳報之光碟及譯文、
    證人程○○傳送予被告之簡訊內容、告訴人2017年7月28日及2
    017年7月31日之GOOGLE GPS紀錄、王盈彬精神科診所診斷證
    明書、奇美醫院台南分院精神科心理衡鑑、告訴人自撰就醫
    與報案紀錄、告訴人病歷摘要、奇美醫院診斷證明書、告訴
    人106年6、7月臉書與友人互動照片、告訴人與證人程○○於1
    06年8月3日及同年8月20日對話紀錄、告訴人手寫信、告訴
    人健保門診申報紀錄明細表、羅信宜精神科診所病歷表、證
    人程○○自述狀、告訴人臉書帳號106年5月至8月活動紀錄「
    已新增的朋友」、告訴人於106年9月13日、20日及10月4日
    傳送予被告之訊息內容、證人程○○持告訴人之手機門號傳送
    予被告之訊息、事件時序整理表(告訴人陳報)、告訴人106
    年6、7月行事曆(另有光碟片)、上善心理治療所就診證明與
    心理諮商紀錄、臺南市政府家庭暴力暨性侵害防治中心3600
    -107042匯總報告、告訴人就被告對自己認知之描述、106年
    6、7月GOOGLE MAP GPS紀錄、告訴人所陳報之106年6、7月
    臉書截圖等證據，資為其主要論據。訊據被告蔡尚恩堅詞否
    認有何強制性交之犯行，辯稱：伊與A女係106年5月間認識
    ，6月間開始交往，有一起看電影也有一起出遊，106年7月2
    8日不是伊與A女第一次見面，在此之前，A女已帶伊去其住
    處多次，兩人聊天話題不外乎是新聞、日常生活見聞、手遊
    等等；8月1日凌晨4、5時許，伊並沒有對A女指交；伊跟A女
    有發生過好幾次性行為，均係在雙方合意之情形下發生的，
    伊不確定8月1日那天有無與A女發生性行為；伊與A女交往期
    間，從未跟A女提自己的宗教信仰及家庭背景，A女僅知悉伊
    之職業；伊係直到106年8月20日A女友人程○○闖入A女崇明路
    住處後才知道A女是女同志；又8月1日之後，伊曾與A女多次
    出遊，A女均無異狀，直至程○○闖入A女崇明路住處，伊與A
    女的關係才生變等語。　　
七、經查：
　㈠被告於106年5月16日在PTT實業坊之00000000000版以帳號000
    0000發文「徵女」，告訴人A女予以回應後，2人便交換通訊
    軟體LINE之帳號相互認識。嗣於106年7月28日、31日，2人
    有相約見面，106年7月31日當天2人有前往貝蕾咖啡店、南
    紡購物中心及85度C咖啡店等地，之後回告訴人A女崇明路住
    處後，被告有在告訴人A女住處過夜之事實，業據證人即告
    訴人A女證述明確，並有PTT截圖（見偵卷第33頁）、告訴人
    A女之106年7月28日及31日Google Map GPS紀錄（見原審證
    物卷第136、139頁）、被告於原審110年8月3日審理期日庭
    呈之106年7月28日Google Map時間軸原始資料（見原審卷二
    第216-225頁）附卷可稽，復為被告所不爭執（見原審卷一
    第261-262頁），此部分事實堪予認定。
　㈡告訴人A女指稱案發時其與被告係第二次見面的網友，而被告
    稱其與告訴人A女自106年6月間起即開始交往，2人所述大相
    逕庭，姑不論被告與告訴人A女之關係為何，然告訴人A女所
    指述之案發時間即106年8月1日凌晨，被告確實在告訴人A女
    崇明路住處過夜，已如前述，而本件之爭點在於：被告於10
    6年8月1日凌晨，在告訴人A女崇明路住處，是否有對告訴人
    A女為強制性交？是以本院就被告與告訴人A女之關係為何不
    予論述。
　㈢證人即告訴人A女就本案事發經過情形，歷次證述如下：　
　⒈於107年3月26日偵訊時證稱：「（106年7月31日被告是否有
    跟你見面？）7月31日是我們第二次見面，第一次見面後我
    就問他姓名，他說他叫『蔡尚恩』，並說他是○○大學的教授，
    而且是虔誠的教友，他們一家人都有在佈道，他的道德感很
    重，我網路查詢，發現他真的任教於○○大學，而且照片也長
    得一樣，我就真的相信他是○○大學的教授，所以我31日才會
    同意與他第二次見面，當天也是約要談投資，在晚上8、9點
    在東門路上的咖啡廳見面聊投資，但他晚到，他來的時候店
    已經打烊了，當時時間約是晚上9點多快10點，他就說他要
    去買東西，再去另一間咖啡店聊投資，當天有颱風、下雨，
    他還開車載我，我們到另一間咖啡店討論投資，約凌晨1、2
    點，他提議說我家在附近，可否去我家繼續討論，他保證他
    不會對我做不禮貌的事，加上他說他是大學教授又是教友等
    語，我才同意讓他到我家。到我家時約8月1日凌晨2、3點左
    右，我是自己住，當天他來家裡後，一開始討論投資，討論
    到4、5點快收盤時，他說他要去找他的指導教授，回家再去
    會遲到，他拜託我讓他留下來，我想說他是大學教授，我相
    信他的人品，我就留下他，之後因為我有睡眠障礙問題，所
    以當天晚上我吃安眠藥。當時他留在客廳，我就回房間睡覺
    。（你回房間睡覺後，發生什麼事？)我睡著後，發現有人
    在我右邊，並且用他的右手摸我的會陰部，他當時是坐在我
    旁邊半轉身的姿勢，我當時是穿著睡褲，他的手是直接伸進
    我的內褲，他先上下摸，我發現後就立刻拍打他的手，他就
    很大力地的將手指插入我的陰道，我就很用力地坐起來，心
    裡覺得很不可思議，一方面也覺得很害怕，之前我有跟蔡尚
    恩說我是一個同性戀，怎麼可能會被男生強暴。(當時服藥
    後意識是否清醒？)他插入我陰道後，我整個人都嚇醒了，
    他伸手撫摸我陰部時，我也是意識清醒，因為是第一次發生
    這種事，我整個人立刻清醒，並且有用手拍他。當下我覺得
    非常痛苦，整個靈魂像被抽離，之後我就不記得發生什麼事
    了《神情緊張，身體前後擺動，語帶哽咽》。」等語（見他字
    卷第14-15頁）。　
　⒉於108年10月17日偵訊時證稱：「(你在106年5月去PTT的O2版
    認識蔡尚恩？)是，5月26日。」、「(你當時去O2版，是純
    粹想增進期貨知識，還是有想要擇偶的意思？)純粹投資、
    增進期貨知識才認識他。當時蔡尚恩有PO文，我就進去看，
    PO內容寫：台南大叔，36歲、研究期貨等等的文字。所以我
    才去跟他接觸。(你跟蔡尚恩在5、6、7月都有聯繫？)有時
    候會用LINE跟他聊行情，除此之外沒有其他聯絡方式。(你
    說你跟蔡尚恩初次見面是在7月28日？)對。7月31日是見面
    第二次，隔天清晨就被蔡尚恩強暴。」、「(你7月31日那天
    跟蔡尚恩是到凌晨幾點？)原本在貝蕾，之後到85度C，約凌
    晨1點多回到崇明路的家。」、「(7月31日這天晚上，你們
    在兩間咖啡廳聊到凌晨，氣氛如何？)都正常。聊期貨投資
    、蔡尚恩的信仰、蔡尚恩的職業、道德觀等。」、「(你覺
    得當時蔡尚恩跟你說話的方式像不像男生跟女生要交往的樣
    子？)我不知道男生跟女生要交往時的樣子是什麼，我是同
    志，我不知道男生追求女生的樣子。7月28日吃飯當天，蔡
    尚恩有詢問我的狀況，問我的感情狀況，我說我曾經是小三
    、同志這些事情，我想說講這些應該沒有關係。」、「(8月
    1日凌晨1點多，蔡尚恩進到你家，你們做什麼？)用電腦看
    盤。因為那時候我有投資糖、輕原油。糖收盤約在2點多。
    輕原油收盤約在5點多。輕原油在比較有波動時，是在道瓊
    收盤時。(一開始你讓蔡尚恩進去崇明路的住處，是沒有要
    讓他過夜的意思？)對。沒有。(蔡尚恩在幾點鐘跟你說因為
    他隔天早上要去找他的指導教授，再回家會遲到，用這樣理
    由要妳讓他住下來？)凌晨4點。(你讓蔡尚恩住下，在何處
    休息？)客廳。我自己在臥室。(你大概幾點就寢？)凌晨4點
    多我吃安眠藥之後我就去睡了。」、「(8月1日凌晨當天睡
    覺時，門有沒有鎖或關？)沒上鎖《可以上鎖》但有關門。但
    現在我因為情緒問題，發作會砸東西，很多東西被我砸壞，
    所以鎖也是，目前我的房門無法上鎖。(見面第二次的男性
    在你家，為何睡覺不上鎖？)我太相信他，蔡尚恩說他是基
    督徒，不會婚前性行為，道德感很重，且蔡尚恩在PTT網站
    上有貼文說不會有婚前性行為等，蔡尚恩說他知道我是同志
    ，根本不會對我怎麼樣，我就沒有戒心。我之後只要想到這
    些事情，我會很氣我自己，我會拿筆扎我的腿。」、「（蔡
    尚恩性侵害你的時間是8月1日凌晨，可否清楚說出？【請繪
    製當天你房間相關位置圖】）凌晨4點多我去睡時，睡沒多
    久，我感覺有人坐在我右邊，也就是他從門進來，順勢坐在
    床邊，當時我仰睡。(你怎麼發現有人進來？)我沒有發現有
    人進來，我是發現怎麼有人摸我會陰部，隔著內褲摸。(你
    當時睡覺穿著？)一般家居服，就短褲《裡面有穿內褲》、bra
    -T恤。(當時蔡尚恩隔著外褲摸？)從外褲右大腿處伸進去《
    下往上摸》，隔著內褲摸我會陰部，我發現有人摸我，我並
    意識到旁邊有人，我就打他的手，之後蔡尚恩不但不停止，
    反而再將他手伸進去我內褲內，並用手指插進去我的陰道內
    。(蔡尚恩整隻手指頭都有插進去你陰道內嗎？)大概中指一
    半，他放進來之後，我整個人就傻住，我不知道怎麼了，當
    時我愣住了，蔡尚恩就將手拿出來，蔡尚恩就站起來，我不
    知道我要怎麼辦，蔡尚恩跟我說我不能講這件事情，說他知
    道我在那邊工作，他會去宣傳，當時我覺得自己很髒，我是
    同志，為何被男生強暴。(蔡尚恩講完這些恐嚇你的話就離
    開了嗎？)我自己很糾結，怎麼會發生這些事情，我不知道
    怎麼辦，所以我選擇用跟他交往來合理化這一切。他講完恐
    嚇我的話之後，他就自己走出去坐在客廳，我繼續待在我房
    間內，因為我傻住了。(這次過程發生完之後，你下體有無
    受傷？)當時我沒有去驗傷。我只有覺得痛痛的。我不敢讓
    別人知道。所以沒有就醫。(你受傷有無拍照？)無。(8月1
    日早上，蔡尚恩到幾點才離開你家？)好像快到中午才離開
    。當時我是和蔡尚恩一起離開。(凌晨4、5點發生這件事，
    你因為受到驚嚇待在房間，直到幾點才走出房門？)我不記
    得那時候幾點鐘，但蔡尚恩來跟我說要借用我的筆電。(當
    時你的門還是沒有上鎖嗎？)沒有。因為我當時也傻住了，
    沒有想到這些。」、「(所以你跟蔡尚恩後來在離開住處前
    ，還有一起在客廳共處嗎?)就一段時間《不長》。(你們共處
    時，有無再提起凌晨發生的事情？)我不敢質問他。蔡尚恩
    當作沒事。我們兩個都沒有再提起凌晨發生的事情。(當時
    你跟蔡尚恩在客廳獨處時有無談話？)我只記得我跟他談話
    ，是因為我要合理化這件事情，所以我有跟他討論要交往這
    件事情。(當時蔡尚恩有無同意交往這件事？)我忘記他那時
    候說了什麼，但他的表現就是有同意的表現，因為我要去上
    班，他還有說要開車載我去。(你剛剛說你不敢提起凌晨4、
    5點發生的事情，所以你在跟他表示說要交往的時候，你也
    沒有提起幾個小時前，他用手指頭性侵害你的這件事？)對
    。我那時候跟他說：『我們試著交往看看好了』。(你提出這
    想法後，蔡尚恩都沒有正面回答你嗎？)我記得那時候我提
    出這問句後，他愣了一下。之後他就沒有什麼表示，蔡尚恩
    看了我一眼。(所以從8月1日這天開始，直到8月20日，蔡尚
    恩被程○○趕走這20天期間，形式上你和蔡尚恩處於男女朋友
    關係嗎？)那只是我要合理這一切的想法。但蔡尚恩表現出
    來的就是若我不配合他，就沒有交往這件事或者根本沒有交
    往這件事。」等語（見偵續卷一第201-207頁）。
　⒊於原審110年8月3日審理時證稱：「（妳跟被告是如何認識的
    ？）我跟被告認識是因為被告5月16日在PTT上PO文。（妳在
    哪個版看到被告PO文？）00000000000版。」、「（妳在5月
    16日看到被告的PO文後，你們後續是如何互相認識的？）因
    為被告要徵一個有投資興趣跟讀英文的朋友，所以我才寄站
    內信。（除了站內信，你們還有交換什麼聯絡的訊息嗎？）
    後來被告有回信說要加LINE，LINE就是被告的暱稱。」、「
    （你們加LINE，應該有開始聊天？）加LINE之後，就是開始
    聊一些期貨、一些經歷。」、「（你們什麼時候有見面、面
    對面討論期貨、看盤？）第一次跟被告見面是在7月28日。
    （7月28日之前，你們都沒有見面過？）完全沒有。」、「
    （106年7月28日之後，妳跟被告還有無見面過？）我跟被告
    第二次見面就是7月31日。（106年7月31日你們是幾點碰面
    ？）已經是晚上了，我記得是晚上9點多了。（你們約在何
    處碰面？）約在東寧路上的咖啡廳，叫貝蕾咖啡廳，現在已
    經倒了。（你們在咖啡廳待了多久？）我印象中沒有太久。
    （妳跟被告在咖啡廳待完後，還有去哪裡嗎？）被告說要去
    南紡買東西，但我忘了他要買什麼，後來有去85℃。（你們
    在85℃待到幾點？）待到快要打烊，印象中凌晨1、2點。（
    在那之後呢？）被告提議要到我家繼續聊投資的話題。（妳
    家是指『崇明路住宅』？）是。（回家後有做什麼事嗎？）繼
    續聊投資的話題，國外盤通常是晚上或凌晨，因為美國跟我
    們時差相反，所以晚上或凌晨是比較有動盪的時候，做期貨
    的人都會知道。（妳還有印象你們看盤看到幾點？）我記得
    有看到道瓊收盤，收盤時應該是凌晨3點多、4點。（看完之
    後，妳跟被告還有繼續聊天嗎？）沒有，我跟被告說我差不
    多要去睡了。（看盤完妳說要去睡了，被告呢？）被告跟我
    說他要去找他的指導教授，如果他再回家會遲到，所以希望
    我讓他留在我家客廳。（所以妳就同意被告留在妳家客廳？
    ）對。」、「（告訴人指控的行為是被告隔著妳的褲子觸摸
    妳的私處，妳驚醒後，拍打被告的手，被告不顧妳的反對又
    用手指侵入妳的性器官，這是妳先前偵查中所陳述之行為，
    是否確為如此？）是。」等語（原審卷二第178-181、186-1
    88頁）。
　⒋惟告訴人A女所證上情，迭據被告於警詢、偵查、原審及本院
    審理時所否認，並辯解如前，雙方對此乃各執一詞。是以，
    告訴人A女所為不利於被告之指證，仍須有補強證據以保障
    其憑信性，證明確與事實相符。至告訴人A女於上開所述情
    節雖無太大歧異，但其證言本質上仍屬單一證詞，尚難僅以
    其前後證述互為補強，或逕認所言屬實，猶須有其他證據補
    強佐證其證言，始得據以認定被告之犯行。　
　㈣公訴意旨雖舉證人蔡依岑、蔡佩芳、程○○證述內容，以為告
    訴人A女證述內容之補強證據，然查：
  ⒈按證人陳述之證言，常有就其經歷、見聞、體驗事實與他人
    轉述參雜不分，一併供述之情形，故以證人之證詞作為性侵
    害被害人陳述之補強證據，應先釐清其證言組合之內容類型
    ，以資判斷是否具備補強證據之適格。其中如屬於轉述待證
    被害人陳述被害之經過者，因非依憑自己之經歷、見聞或體
    驗，而屬於與被害人之陳述被評價為同一性之累積證據，應
    不具補強證據之適格。但依其陳述內容，茍係以之供為證明
    被害人之心理狀態，或用以證明被害人之認知，或以之證明
    對聽聞被害人所造成之影響者，由於該證人之陳述本身並非
    用來證明其所轉述之內容是否真實，而是作為情況證據（間
    接證據）以之推論被害人陳述當時之心理或認知，或是供為
    證明對該被害人所產生之影響，實已等同證人陳述其所目睹
    之被害人當時之情況，則屬適格之補強證據（最高法院110
    年度台上字第3481號判決意旨參照）。
  ⒉證人蔡依岑之證述部分：
　⑴於107年4月23日警詢時陳稱：「(被害人3600-107042《下稱A
    女》有無告訴你她遭人性侵一事？於何時、地告訴你？)有的
    。A女於106年8月2日打電話給我稱有事要告訴我，但在電話
    中不方便告訴我，請我於隔天8月3日下班之後到她家，後來
    才告訴我她遭人性侵一事。(可否詳述當天A女告訴你她遭人
    性侵之過程？)當天下班之後我到A女家後，她請我邊吃東西
    邊告訴我事情，然後A女還沒開始講就開始哭泣，我等她情
    緒較為平穩後才聽她說，她就問我說，你會與第2次見面的
    人發生性行為嗎？我聽到之後我就有點嚇到，然後我跟她說
    別人怎麼我不知道，但我不會，之後A女情緒又更激動，A女
    告訴我說，她在網路上認識1名男生，之前就有見過1次面，
    第2次見面的時候，他就來A女家，A女在睡覺的時候就被強
    迫與那名男生發生性關係，當下我就嚇到了，我本來想要問
    她為什麼，但是A女情緒不穩，一直哭泣，所以我就先安慰
    她，讓她情緒安穩下來，之後我有事情要離開，看她情緒有
    較平穩後我就先走了。(A女有無告訴你她遭何人性侵？)沒
    有。(有無告知你她係如何被強迫性侵？)沒有。(後來A女還
    有無找你談論她遭性侵之問題？)沒有，她就只找我那次而
    已。」等語（見警卷第3-4頁）。　
　⑵於109年5月14日偵訊時證稱：「(A女當時狀況是什麼？)當天
    是A女上班的時候打電話給我，她說有一件事情要跟我說，
    但不方便在電話中說，跟我約下班見面，叫我去她家一趟，
    我有去。我去到她家時，她情緒沒有很激動，但也沒有什麼
    特別表情，我們就在客廳聊天，聊天過程中，A女跟我說她
    在睡覺時，被一個第二次見面的人被迫發生性關係。（A女
    有無說是什麼時候發生的事情？)沒有。(A女有無說對方是
    誰？)沒有。(所謂的強迫發生性關係是什麼強迫方式？)A女
    說當時她在睡覺，在沒有被叫醒的狀態下被硬上。(A女跟你
    說這件事情時，當時的情緒？)A女開始哽咽、眼眶有淚水，
    講了之後就開始哭。(當時你怎麼回應A女？)她有問我說會
    不會跟一個見第二次面的人發生性關係？)我說我不會。但
    我不知道其他人會不會，結果她就哭的更厲害。(你有無跟A
    女說怎麼樣幫忙她？)因為當時A女很激動，我先安撫她的情
    緒。(A女當時有無跟你說，對方是男或女？)她有跟我說是
    男生。(她跟你說這件侵害的事情時，是剛發生沒多久嗎？)
    發生時間她沒有說。(你在家聊天一陣子之後？)A女情緒很
    激動，我安撫她，我想要瞭解，但她太激動，無法陳述，我
    就沒有繼續問，後來我看她情緒有比較好，我還有其他事情
    ，我就先離開。(在這天之後，你還有無繼續關心A女這件事
    情？)當天晚上有，我有打電話給她，但她沒接，隔天白天
    我打電話給她，她也都沒接。之後我們就沒有聯繫了。(之
    後A女再跟你取得聯繫的時間？)已經隔了一陣子，是A女主
    動打電話給我，A女用公用電話打給我，說她手機被偷，若
    有傳一些訊息就不要理會，因為都不是她傳的。(除以上，
    針對此事件，有無其他遺漏未講到？)沒有。(A女當時有無
    跟你說性侵害地點？)有，在她家。(照你所理解，A女的陳
    述，當時發生那次的性行為，不是她願意的嗎？)對。(為何
    她沒有求助警方？你有無問過？)我沒有問過她這些問題。
    」等語（見偵續卷一第459-461頁）。
  ⑶於本院111年4月12日審理時證稱：「（A女有沒有跟你講，她
    跟一個男友發生性關係的事情？）有，1次而已。（當時A女
    是怎麼跟你敘述的？）她那天打電話給我，跟我說她有一件
    事要跟我說，但是在電話裡面不方便講，請我那天下班之後
    能不能去她家，因為之前她都沒有那樣說有很嚴重的事情須
    要當面講，所以我說好下班我會過去，那天下班我過去到她
    家門口按電鈴，她走過來說『蔡依岑你來了，我有幫你買一
    些東西吃，你先坐著，我幫你拿，等一下我跟你講』，這當
    中她情緒還沒有到非常的激動，東西拿來之後，我坐著，她
    坐在我斜對面，一坐下來之後就開始沈默，一陣子之後眼眶
    就紅了，就說她跟一個見面2次的人，被強迫發生了性行為
    ，我很驚訝，因為之前我不知道這件事情，都沒有聽她說過
    ，之後她講的時候就開始大哭，她說跟了一個認識見面2次
    的人，被強迫發生性行為，他是男生，我更驚訝，因為我知
    道她是一個女同志，而且我也知道她之前有一個女性的伴侶
    ，這件事情是我第1次聽到。（她講這話的時候，情緒是怎
    樣？）情緒是很激動，一開始眼眶紅了，到最後開始講的時
    候大哭，哭到最後根本是講不出話來，一直抽搐的那種。（
    A女講說她被強迫發生性關係，有沒有特別描述是什麼？）
    沒有，因為我本來要追問，但是她真的已經哭到都講不出話
    來，我只好先安慰她，我就沒有繼續追問下去。（之後A女
    的精神狀態怎樣？）她就一直很激動，我就先安撫她。（A
    女發生這件事情之後的精神狀態有沒有異樣？）之後我隔了
    很久一段時間都沒有看到她，再見到她的時候，那時我要結
    婚，我要請她當伴娘，她那次她有來試婚紗，那天來的時候
    她臉上都沒有表情，一般我們看到的時候都會很熱絡的聊天
    ，她那天也都沒有講話，試完婚紗她就匆匆的走了，也沒有
    跟我們多聊，之前見到我們的時候大家很開心的聊天。」、
    「（你聽A女說她被性侵的事，你做何反應？）我真的很驚
    訝，因為我知道她之前有一個女性的伴侶，而且又是女同志
    ，對方又是個男生，所以我真的非常驚訝。（你沒有建議她
    採取什麼舉動？）我不知道她後來有沒有去做什麼舉動。（
    你沒有建議她？）沒有，因為我後來打電話給她都沒有人接
    ，我就沒有再問她了，然後再隔很久一段時間以後，她用公
    共電話打給我，說她的手機被偷了，如果之後有接到什麼簡
    訊或是訊息的話都不是她傳的，所以之後我就沒有再用那支
    手機聯絡她了。」、「（【提示偵續卷一第460頁】當時檢
    察官有問你『所謂的強迫發生性關係，是什麼強迫方式』？你
    說『A女說當時她在睡覺，在沒有被叫醒的狀態下被硬上』，A
    女是不是這樣跟你講？）對。（A女有沒有告訴你，那個男
    的是誰？）沒有。（A女是不是有問你『會不會跟見第2次面
    的人發生性關係』？）對。」、「（你剛才作證的時候，A女
    告訴你的時候，她是大哭，情緒很激動，但在偵查中你講她
    情緒沒有很激動，但也沒有什麼特別表情，為什麼與你現在
    講的不一樣，你如何解釋？）沒有很激動的部分，是指我一
    進門的時候，她跟我說『蔡依岑你來了，你脫鞋，這邊有拖
    鞋給妳穿，你先去那邊椅子坐，我買東西給妳吃』，這是我
    們平常會聊天的部分，這部分她是沒有很激動，東西拿來之
    後我坐下來，她在我的斜對面坐下來之後就開始沈默不語，
    眼眶就開始慢慢紅了，之後就開始激動起來。（之前你在警
    詢時，你跟警方講A女沒有告訴你遭如何性侵，也不知道A女
    如何被性侵，為何與你在偵訊時所述不一樣？）因為時間比
    較久了，我不太記得我當時是怎麼講，不過她確實是跟我講
    她被性侵的這件事情。」、「（A女跟你提到她被一名男生
    強迫發生性關係的時候，她有跟你講到過程為何嗎？）她說
    她在睡覺的時候被硬上。（就這樣而已，沒有再說什麼？）
    詳細內容沒有說。」、「（A女有沒有跟你講這個男生的背
    景、職業？）都沒有說過。（她有沒有跟你講本件的性侵行
    為是在什麼時候發生的？）時間我不知道。（地點？）在她
    家。（她有沒有講為什麼這個男生會去她家？）沒有。（這
    樣看起來好像你只是在聽她述說她被性侵的過程，這過程中
    你並沒有表示什麼意見，也沒有去追問比較詳細的案發經過
    ，是不是？）我覺得這比較隱私，她覺得適合告訴我的話，
    我覺得她就會跟我說，所以我不會特別去問她這方面的事。
    」等語（見本院卷二第13-22頁）。
  ⒊證人蔡佩芳之證述部分： 　　　
　⑴於107年4月26日警詢時陳稱：「(A女有無告訴你她遭人性侵
    一事？於何時、地告訴你？)有的，大約2次。A女第1次告訴
    我，大約於106年8月4日18時許，我打電話叫A女來我家拿東
    西，她到我家後，我拿東西給她，她當下告訴我說：教授帶
    保險套來，要強迫要跟A女發生性行為，而當下我看A女好像
    很累，很緊張，有些虛弱，所以我請她坐一下才回去，我也
    沒有意識到這件事。第2次是大約於106年9-10月間，在我們
    上班時間，我接到A女的電話，她向我表示說她不舒服要去
    看醫生，我就去接手她的工作，然於隔天上班時，我問她說
    看完醫生有無好點？A女才對我說，她去看心理醫生，因為
    她被第2次見面的人強暴了，讓她經常有很想死的念頭，然
    後我就問她說當下有無去報警嗎？後來她對我說醫生說這個
    需要治療。(你有無問她是需要治療什麼？)我沒有問，A女
    也沒有說。(A女有無告訴你她遭人性侵之過程?)沒有，是向
    警方報案後，最近才跟我說的。(A女有無告訴你她遭何人性
    侵？)A女有跟我說是遭教授強暴，但我忘記了告訴我的正確
    時間了。(有無告知你她係如何被強迫性侵？)沒有。(除了
    上述2次之外，後來A女還有無找你談論她遭性侵之問題？)
    沒有。(你是否知道A女還有向何人說這情事？)我不知道，
    但她曾說過有一個同學知道。」等語（見警卷第1-2頁）。
  ⑵於109年5月14日偵訊時證稱：「(兩年多前，約106年8月間，
    A女工作上是否有狀況 ?或者之後有狀況？)算之後，A女會
    有情緒低落，若有人不小心碰觸到她，她會大叫說：『不要
    碰我』，並且很緊張。A女有時候會不舒服會請假，請假頻率
    有一陣子很高。(你知道原因嗎？)我知道她有看身心科。(
    看身心科的原因是什麼是否知悉？)106年8月後，她在○○○○○
    ○，她說她不舒服要去看醫生，拜託我接她工作，過幾天後
    ，我有問她看醫生的狀況，她就跟我說她被強暴。(A女怎麼
    描述這些事情？)當時A女看起來很緊張，有點說不出來，我
    問她說這種事情有無報警，但A女很緊張，話講不出來，當
    時我看A女非常焦慮，手會發抖。(所以你大概只知道A女被
    強暴，內容不清楚？)對，我不是很知道她怎麼發生。(你是
    否知道A女被什麼樣的人強暴？)我後來有問她，她說是一個
    教授。我知道那個教授跟A女是什麼時候見面的，是106年7
    月28日《當庭查閲排班表》，因為她那天上84班，應該下午4
    點要下班，我是5點要下班，當時我問她說怎麼還沒有要下
    班，A女說要約網友見面，我問她說是否是第一次見面，她
    說是。我下班後走到電梯前，但電梯要開了，電梯內沒有訊
    號，叫我等她一下讓她接電話，因為之前A女都是跟那個網
    友用簡訊聯繫，但那天我下班時，那個網友突然打電話給A
    女，所以A女有點緊張，所以我推斷A女跟那個網友是第一次
    見面。(你後來怎麼會知道說A女說強暴她的人就是你在106
    年7月28日所知道的那名網友？)106年的8月4日《當庭查閱班
    表》，那時候我從台北回來，我說要拿東西給A女，我請她過
    來我這邊拿，那時是傍晚，A女就很緊張並突然跟我說：『教
    授拿了保險套，說要跟我發生性關係』，當時A女已經到我家
    ，我沒有意識到這件事情是不是已經發生，我請A女在我家
    逗留一陣子，約逗留一兩個小時，因為我想說如果教授在她
    家附近，這樣就可以讓她先避開那個教授。」、「(A女突然
    跟你講到教授拿保險套要跟她發生性關係的事情，你沒有繼
    續追問這件事情嗎？)我想說A女跟那個人剛認識不久，有點
    心懷不軌，我想說不要讓她接觸對方，會比較安全，我就跟
    她聊其他話題。(你剛剛說106年8月之後的某天，A女有告知
    你說她被強暴，當時A女有跟你說強暴她的人就是之前跟你
    談過的網友即那位教授嗎？)我有問她，她有回答我說是他
    沒有錯。」等語（見偵續卷一第454-455頁）。
  ⑶於本院111年4月12日審理時證稱：「（你還記得在106年8月
    間，A女有沒有跟你講有關她跟一位教授男友的事情？）我
    沒有聽過她有交過男友，應該是在7月底8月初那時候我才知
    道有這個人存在，以前沒有聽過。（她有沒有講過這個教授
    對她有做過什麼事情？）大概在8月初的時候，有一次我回
    來臺南的時候，她曾經跟我講教授有帶保險套要去跟她發生
    關係，這是8月的事，我知道這個人的時候大概接近在7月底
    。（你怎麼知道7月底知道有教授這個人？）因為我那幾年
    大概都會在7月底8月初那陣子休假，剛好在我休假前一天，
    那一天我上班到5點，她那天的班是到4點，她打完卡有留下
    來做一些私人的事情，我問她為什麼還沒有下班，她跟我說
    跟人家有約，我大概從那時候知道這個人的存在。（她說這
    個教授有帶保險套要跟她發生關係，後來是怎樣，請描述清
    楚一點？）那一天我回來臺南的時候應該是下午，我跟
    她聯絡的時候也是下午，她說有事情要當面說，她來的時候
    就很緊張，我想說要不然就坐一下，緩和一下她的心情，我
    聽到這種事情的時候，就讓她在我家多留一下，那時候可能
    我剛回來，所以我們就是有一句沒一句這樣聊，也沒有特別
    聊什麼話題，我沒有在這部分特別追究後來發生什麼事情。
    （你在警詢講這是106年8月的事，是不是？）對。」、「（
    A女說她被強暴這件事，她有沒有跟你講細節？）沒有跟我
    講過細節，只有知道她去看身心科之後才知道這件事情。 
    」、「（106年8月之後，A女的精神狀態如何？）她後來就
    變的很緊張，那時候藥局比較小，有時候碰到對方，她有時
    候會大叫『不要碰我』這樣。」、「（後來告訴人到你家跟你
    說，有一位教授拿保險套要強迫跟她發生性關係，後來你就
    把告訴人留在你家中，你記得她待在你家的時間多久？）我
    記得那時候是夏天，她離開我家的時候已經沒有太陽了。（
    檢察官問的時候，你有回答是1、2個小時嗎？）差不多，如
    果我從臺北回來要避開交通尖峰的時刻，回來的時刻可能大
    概5點多或者6點多，因為我的習慣大概那個時候，如果她那
    個時候來到她離開的話，應該1、2小時有，剛好就是天完全
    黑了。」、「（剛剛提示給妳看的筆錄裡面，A女有跟你描
    述她被那個教授強暴，A女有跟你講教授怎麼強暴她的？）
    她沒有跟我講，而且我也不敢問。（為什麼？）因為她已經
    去看身心科了，我怕她萬一有什麼情緒的反應我沒有辦法控
    制，我也會很害怕，所以我不敢問。（你知道她被性侵之後
    ，你有建議她做什麼的反應或動作，或類似去報警？）我知
    道的時候我有跟她講說這個要報警，她那時候情緒就比較不
    穩定，我有請她要回去讓醫生治療跟追蹤。」、「（你知道
    什麼叫『指姦』嗎？）我的理解應該是用手指插入人家的性器
    官。（A女有跟你講，那個教授是用指姦的方式對她性侵嗎
    ？）我沒有問過。（A女有沒有跟你講？）沒有。（她只有
    說她被性侵？）她只有說她被強暴。（她有沒說她被強暴的
    時候，她是在睡覺、還是服用安眠藥的時候？）我沒有聽她
    講。（那個教授是趁她睡著了或是趁她服用安眠藥之後，意
    識不清的狀況下對她性侵？）我沒有聽她講這個。」、「（
    你在警局時你說A女告訴你，她被第2次見面的人強暴了，第
    2次見面的人指的就是教授嗎？）我那時候問她是他嗎？她
    說對。（她有沒有跟你講，被教授強暴的地點在哪裡？）我
    沒有問這個，她也沒有跟我說。」等語（見本院卷二第25-3
    8頁）。　 
  ⒋證人程○○之證述部分：
　⑴於109年4月23日偵訊時證稱：「(你跟A女有交往？)是。（你
    跟A女關係維持多久？)2016年10月左右分手。(所以你們交
    往時間約5年？)實際交往是5年，但認識的話約7、8年。」
    、「(106 年 7、8 月間，A女有跟蔡尚恩交往，這件事情你
    什麼時候知道？)我知道A女有認識投資及騎車的車友，因為
    我們會彼此分享生活細節，當時我以為是『王先生』，因為他
    都自稱『大衛王』，我後來才知道這位王先生就是蔡尚恩，但
    當時我不知道他們有交往的關係。A女跟『David 王』見面的
    前一天，我和A女有一起吃飯，她當時有跟 我說她要跟『Dav
    id王』見面，她說『David 王』約她明天見面，當時我接著問
    ：『你明天不用上班嗎？』，A女說：『要』，我又問：『你們是
    要喝咖啡、還是吃晚餐』，A女 說：『不確定』。」、「 (A女
    用什麼方式找上你？)A女8 月來找我時，沒有找到我。我知
    道她遭遇不幸是我 8 月工作一段落之後，但那段時間她做
    了一些奇怪的事情，A女將我們投資的社團公開、拍賣，我
    經我投資的朋友告知我，我才知道，後來我察看我遠端的電
    腦，我發現有被大量刪改、瀏覽，當時我不知道她怎麼了，
    而且我也找不到她，當時我就覺得她怪怪的。8月後我忙一
    段落之後，我用LINE約A女出來，A女沒有馬上回，我以為她
    上班，我就放著做我的事情，等一段時間後，我回來看LINE
    ，我看她PO了一堆我看不懂的訊息，說她認識一位投資教授
    ，是基督徒，她覺得很痛苦、活不下去、她快瘋了，當時我
    以為她說的投資教授是外面的老師之類的，A女說跟他第二
    次見面就發生性行為，我覺得很驚訝，因為A女是蠻虔誠的
    道教徒，我當時很驚訝的是投資教授應該年紀很大，我希望
    她不要又重蹈覆轍《當小三》之類的，後來A女跟我講說那位
    投資教授就是蔡尚恩。」、「(後來A女有無跟你說過她被蔡
    尚恩性侵害的事情？)A女沒有明確說性侵害這件事，可是A
    女有說她覺得很奇怪，這個人是否有很奇怪的性癖好，因為
    他都趁她睡覺不備時，直接扯下她的褲子，將他的生殖器塞
    進去……」、「(你為何要傳簡訊或打電話給蔡尚恩？)因為我
    當時覺得A女很奇怪，我當時還不知道發生什麼事，我當時
    只能就我知道A女的情況去關心A女，我沒有預期到我得到蔡
    尚恩的反應就出乎我意料之外。我當時只是想從蔡尚恩口中
    知道A女發生什麼事情。而且我有看到A女自殘。(何時看到A
    女自殘？)10月14日我生日，A女在10月15日自殘，我發現A
    女手、大腿有傷痕，若我不小心靠到A女，A女會大叫，會嚇
    到我。另外A女的同事我也都認識很久，我就詢問A女的上班
    狀況，那時候A女的上班狀況很糟糕，好像有同事不小心碰
    到她身體，A女會大叫。」等語（見偵續卷一第387-390、39
    4-395頁）。
  ⑵於110年8月3日原審審理時證稱：「（妳跟A女是什麼關係？
    ）曾經是情侶、有交往過，現在是親屬。（大概從何時開始
    交往？）2011年-2016年。」、「（妳106年8月20日當天為
    何會到『崇明路住宅』？）我接到A女的LINE電話，她希望我1
    7點準時到『崇明路住宅』，因為她的精神狀況很不好，在我
    們LINE電話之前，她有打一些LINE文字，就是一些她的狀況
    、她覺得她很痛苦、快瘋了、簡述她認識的一個基督徒、是
    個教授、第二次見面就上床、見面是7月底之類的話，我本
    來想說文字結束就結束了，沒有預期到告訴人會打LINE電話
    給我。」、「（妳進去有無看到被告？）我聽到A女大叫，
    說她房間有人，我才知道她房間還有一個人，就是被告。」
    等語（見原審卷二第166-168頁）。　　 
　⒌由證人蔡依岑、蔡佩芳、程○○所為被告對告訴人A女強制性交
    之證述，係聽聞告訴人A女之傳述，而非就與本案待證事實
    有重要關係之親身經歷、見聞、體驗之具體客觀事實為陳述
    ，此等事項之陳述既屬傳聞自告訴人A女之轉述，乃為傳聞
    證言，且屬於與告訴人A女之陳述具有同一性之重複性證據
    ，而非告訴人A女所為陳述以外之其他證據，揆諸前揭說明
    ，自不能作為告訴人A女所指述犯罪事實之補強證據；況依
    證人蔡依岑、蔡佩芳、程○○所述，告訴人A女並未對其等完
    整陳述被害過程，更遑論有何補強效果，自均不得採為對被
    告不利之認定。至證人蔡依岑、蔡佩芳、程○○上開所證稱告
    訴人A女出現有哭泣、害怕、緊張或畏縮、自殘等情緒反應
    乙節，固係證人蔡依岑、蔡佩芳、程○○與告訴人A女相處所
    得之體驗，然因情緒壓力來源會有多重，究係因受被告強制
    性交，或是其他因素，致生該等情緒反應，均有可能，是證
    人蔡依岑、蔡佩芳、程○○就其等個人主觀之觀察所得告訴人
    A女有哭泣、害怕、緊張或畏縮、自殘等情緒反應，尚難憑
    此認定告訴人A女前開情緒反應確因受被告強制性交所致。
　㈤析繹告訴人A女事後於106年8月25日與被告LINE對話（見原審
    卷一第327-335頁），A女一再質問被告：「今日您依舊沒有
    對隨意觸碰我身體利用我不敢說不下被迫發生關係、對我沒
    有一絲尊重表達出任何歉意。」、「您強迫我發生性關係、
    利用我精神不佳的狀況下予取予求。先道歉其它後議。」、
    「當初只是為了聊投資，但是你第二次就強迫上了我，讓我
    很羞辱」、「當初只是聊投資，不是徵女友。被迫發生關係
    我覺得自己髒為了蓋住這份強烈羞恥感，那就是交往愛上你
    。但是這種強烈不好的回憶一直抹不去，只是壓抑。」、「
    我喜歡你不表示你可以強迫我發生關係。這件事我心裡很痛
    苦。」、「見面第二次就被迫發生性關係那時我有打你手拒
    絕……但是你不尊重我。為了不那麼痛苦，我愛上了你。」、
    「我喜歡你，不表示你可以強迫我與你發生關係。被迫發生
    關係了，我什麽都不敢問，那唯有愛上你。」、「你覺得第
    二次只是摸手，而不是指姦，你要不要起誓這樣不算侵犯你
    弟弟爛。」、「先撫平我心裡這塊被迫發生關係的恥辱感。
    我們再來才能好好走下去，我不是你第一個女人，你卻是我
    第一個男人。」等語，而被告之回應則為：「請問是否不打
    算交往」、「我沒有利用妳精神不佳的情況呀？」、「好一
    切都是我不好請妳原諒」、「我在O2版徵女，妳寄信給我，
    不就是要認識，看適合交往嗎？認識妳這幾個月來，我們也
    一直聊得很好不是嗎？」、「我才想知道，妳是否在跟我交
    往，還是妳也把我當備胎，我真的很難過，非常非常難過」
    、「我還是不太懂，為什麼你覺得手摸了就算……」、「我認
    真的跟你表達我的歉意。」、「請你原諒我的駑鈍無知。請
    你原諒我曾經的不尊重。」等語，然依上開對話之前後文整
    體觀之，可知2人對話當時已因意見不同而有不愉快的情緒
    ，而被告所謂「為什麼你覺得手摸了就算」之語意亦屬不明
    ，是尚難以被告對告訴人A女前揭LINE所述內容表示「為什
    麼你覺得手摸了就算」、「請你原諒我曾經的不尊重」，即
    認被告已坦認告訴人A女指述之情為真。
  ㈥又經原審勘驗告訴人A女與被告於案發後之電話通話錄音檔，
    ①告訴人A女向被告稱：「覺得我們第二次就做愛了…」，被
    告回稱：「我們不是吧…我們見很…我們很…我們見很多次了
    」，告訴人A女又稱：「但是你摸了我…那對我來說就是做愛
    了，所以我才會問你，那我們是不是試著交往看看？可能你
    覺得生殖器要放進去的生殖器才是做愛，但對我來說不是。
    」，被告答稱：「我了解你的意思…但是我們的確在交往啊…
    你問我們要不要交往。」（見原審卷二第55頁）；②告訴人A
    女稱：「其實我，應該是說對於我們第二次就做那件事…」
    ，被告回稱：「我現在覺得最大的兩個點啊，第一個點就是
    呃…妳覺得，不管我們認識多久，重點是見面之後，才第二
    次我就碰到、就碰妳，這是第一點，這點妳很不能釋懷。…
    事實就是妳很介意，我們只要知道這一點就好，那其他不用
    講。」（見原審卷二第56-57頁）；③被告向告訴人A女稱：
    「就像你無法接受我們的事情一樣，就是第二次我就碰你，
    雖然說第二次碰妳後，你就問說要不要交往，我們就決定那
    我們來交往看看，可是如果你在意的是這一點的話，那跟我
    們要不要交往看看根本沒有關係，因為就算我們真的交往了
    ，你還是在意這一點。」（見原審卷二第59-60頁），似乎
    被告坦承有對告訴人A女為告訴人A女所無法接受之行為，然
    依卷內資料，被告坦承確實於106年8月20日之前有與告訴人
    A女為3次性交行為，且告訴人A女事後以被告所為係違反其
    意願，而對被告提起強制性交之告訴，經檢察官認此3次性
    交行為，無法證明係違背告訴人A女之性自主選擇，而為不
    起訴處分，此觀諸臺灣臺南地方檢察署檢察官108年度偵續
    字第130號不起訴處分書即明，從而，被告在上開電話中所
    稱「第二次就碰你」，無法排除被告係在說明與告訴人A女
    為合意性交之行為，是自難以被告坦承有「碰」告訴人A女
    ，遽認被告係坦承有對告訴人A女為本案「指姦」之強制性
    交行為。準此，上開被告與告訴人A女之LINE及電話對話紀
    錄，尚難採為不利於被告之認定。
  ㈦關於告訴人A女之精神狀況部分：
　⒈按評估被害人有無創傷後壓力反應，固可協助判斷其所指述
    之性侵害行為是否確實發生，然縱有創傷後反應，未必係因
    遭受性侵害所致，仍應查明其創傷後反應產生之原因，是否
    確與其所指述之性侵害行為具有因果關聯，若不能確定其發
    生之原因，不得作為不利於被告之證據。　
　⒉告訴人A女於本案發生前，曾因與同性伴侶之感情困擾及投資
    期貨獲利不如預期等社會壓力，而情緒低落、憂鬱，並試圖
    吞藥自殺之事，於99年10月18日至羅信宜精神科診所看診，
    經醫師診斷告訴人A女呈現焦慮狀態，罹患精神官能性憂鬱
    症，同年月27日告訴人A女有再度前往該診所看診，其間過
    了2年8個多月未前去就診，於102年6月27日及同年8月16日
    再度就診，其後又歷經1年7個多月之104年4月8日告訴人A女
    又再度就診，且於同年4月15日、4月29日、5月13日、6月10
    日、7月8日、8月5日、9月2日、11月20日都有持續前往就診
    等情，有告訴人A女於84年3月1日至106年8月31日精神科健
    保門診申報紀錄明細表、羅信宜精神科診所病歷表（偵續卷
    一第325-327、359-361頁）可稽。而據鑑定證人羅信宜醫師
    於偵訊時陳述：「(現職？)精神科醫師，自己開診所。(A女
    是你病人？)是，她曾經來過我診所。(根據之前向你們診所
    調閱的病歷表，她從99年就有去你們那邊看診，最近一次是
    104年11月？)是。(您診斷的結果，A女是什麼方面的疾病？
    )跟憂鬱症比較有相關。(A女看診的時間以來，症狀都類似
    嗎？)在我們診所，可分三段落。第一，99年10月來兩次。
    第二是102年6、8月。第三，是104年4月至11月，這段比較
    規律回診。個案是意識狀態清楚的女性，當時表達她的工作
    是○○。初診主要主述是企圖自殺，說情緒低落，容易激動，
    意思是衝動性比較強，第一次看診主要相關事件是同性的感
    情困擾，所以當時診斷比較放在『適應障礙、合併焦慮、憂
    鬱情緒』。第二層次，她長期處在焦慮、操煩的狀態，診斷
    定義在『焦慮狀態』，可能接近輕度憂鬱。第三診斷方向，A
    女有持續性精神官能性憂鬱症，代表憂鬱參雜焦慮情緒，導
    致她的生活遭到影響。所以第一時間我對她的看法是這樣。
    99年她來了兩次，第二次回診，比較沒有那麼激動。之後她
    沒有規律回診。102年再來看診，當時主訴是衝動性、破壞
    性行為，主要事件我忘了。個案表達還是跟同性關係的困難
    ，讓她有這樣的衝動、破壞性行為。這個主軸即衝動行為，
    比較常出現在看診上。到104年來看診，也是她衝動關係，
    強烈生氣憤怒的表達。這是我對她最主要的印象。(基本上
    ，A女出現這些憂鬱症的狀況主因，還是因為同性伴侣關係
    ？)依照病人的表達，最直接相關的就是同性關係、挫折、
    失落、失望、憤怒。(後來在106年8月份，A女指稱她被一個
    異性男性性侵害，之後她因為情緒上的問題有陸陸續續到其
    他精神科診所、奇美醫院就診，診斷出來的結果她有創傷後
    的壓力症候群，後來A女發生的這些事情與前面的病狀，有
    無關連性？)104年就診後，若她情緒在兩個月內都相當平穩
    ，我們可以說她康復了。若之後還有什麼精神症狀發生，我
    們會說那是另外一次的事件。所以我無法判斷106年的事情
    跟之前的症狀有無相關性。(創傷後壓力症候群與之前你對A
    女的診斷，在醫學上是否是全然不同的疾病嗎？)核心症狀
    不一樣，創傷後壓力症候群會更為強烈，且有一些會跟憂鬱
    症不同。而且會有一些專屬於創傷後壓力症候群的症狀。」
    等語（見偵續卷一第377-379頁）；於原審審理時證稱：「
    （A女在妳診所看診的這段期間，妳觀察到她有什麼樣的症
    狀？）主要的症狀是她的情緒時常處在一個低落、憤怒的情
    緒中，探究其原因，就A女自述的話，大部分都跟她的感情
    困難有關係。」、「（這些症狀她後來都康復了嗎？）這個
    問題沒有辦法回答，因為就最後一次104年11月20日她來所
    表達的，從病歷記載，她的醫囑遵從性也不高，當日在我的
    印象裡，還有在我的病歷記載裡，她仍然是陳述有一些困難
    ，尤其是在她的感情關係裡面的時候，對於治療，她有她的
    看法，所以她那一次要求我，她只要某某藥就可以了，再者
    那一次是距離她前一次的看診日期將近有兩個月，她在看診
    的連續性上面不足夠，所以我沒有辦法回答A女的症狀是不
    是好了，但就最後一次來我們診所的時候是104年11月20日
    ，當日她所描述的一個問題過往，她在感情裡面的問題造成
    她的困擾的問題仍然存在，她仍然感覺到很困擾。再來對於
    治療來說，她對於醫囑的遵從性也不是很高，這可以從她來
    門診的時間可以看見，她並沒有按照我們一般的、差不多的
    規律來，至少以她這個情況可能，兩個禮拜到四個禮拜會請
    她回來一次，但是可以看到她歷次的就診並沒有那麼連續，
    所以對於她的整體變化，我更沒有辦法有一個回答，我只能
    就當日我的印象及我的病歷裡面，她仍然是感到蠻困擾的，
    對於她的感情問題，情緒上面也顯得比較緊繃、低落。（是
    否可以從她後續沒有再到你們診所去看診，推論妳所觀察到
    的這些症狀已經是康復了？）沒有辦法這樣的推論。」、「
    （就A女在你們診所看診期間，妳是否有觀察到A女有在王盈
    彬精神科診所所觀察到的解離症的情形？）並沒有，在她來
    的這幾次期間，個案在意識上面都是清楚的，在回答問題上
    面也都是在意識清楚的狀態下面合理的回答，所以並沒有如
    上解離症的狀態。（A女在妳診所看診期間，妳是否曾經觀
    察到她有創傷後壓力症？）並沒有，就A女的陳述，她並沒
    有提及到特別的創傷性事件，所以她來我這邊看診的時候，
    並沒有在這個診斷的範圍裡。」、「（剛才檢察官提到A女
    有到妳的診所就診，第一次就診是在99年10月18日？）是。
    （就病歷記載，當時她的情況是如何？）A女在99年10月18
    日第一次來我們診所看診，當時病人主述她的情緒十分低落
    、憂鬱，而且當時她也表達曾經在不久之前有企圖自殺的行
    為，這樣的一個狀況在那一次來診之前的三個月比較明顯、
    比較嚴重，就個案的症狀表現，相關的社會性事件的壓力的
    話，A女是表達在感情上面有一個困難，另外在經濟上面，
    她表達她跟朋友做期貨，可能在獲利上面不如預期或者有其
    他，細節我已經不記得，但是只有這兩個社會性的壓力跟她
    當時所呈現的症狀可能有關係。（妳剛才有說A女有提到她
    是因為感情問題造成的困擾去找妳就醫，她有沒有提到這個
    感情困擾是跟誰之間所發生的？）當時A女的表達是一位同
    性伴侶，除此之外，並沒有提及。」、「（就剛剛檢察官問
    到的部分，告訴人在104年11月20日是最後一次的就診，在
    最後一次就診之後，她都沒有再到妳的診所就醫，所以之後
    她到底有沒有康復，這一點妳是沒有辦法確認的？）是的，
    我沒有辦法確認。」、「（在檢察官訊問時，妳提到『104年
    就診後，若她情緒在兩個月內都相當平穩，我們可以說她康
    復了』，但妳剛才說A女在104年11月之後沒有再去就診，所
    以妳說的這些話是否基於假設她有康復的情況去做的陳述？
    ）是的，這段話我是在表達在臨床醫學上面，我們如何去定
    義一個人康復了，他從前面一個生病的狀態康復的話，我們
    會持續觀察，至少要有兩個月的時間是完全跟之前的症狀沒
    有太大的關係，他可以有一般的情緒、一般正常的生活、社
    會功能，至少要持續兩個月，我們在臨床上會定義他是康復
    的。（所以妳這部分不是對於A女這個個案，而是對於醫學
    上？）我只是在表達一個定義，醫學上的定義。應該是說臨
    床精神醫學的定義。」、「（就A女到妳診所就診的時間點
    來看，妳剛才說她並不是像正常兩到四週的回診情況，而是
    99年去了兩次，102年6至8月又就診，再來是104年4月至11
    月，其實每個就診期間大概都間隔兩至三年，如果A女的壓
    力來源一直存在的話，會不會造成她的情況是時好時壞，有
    時候可能因為遭遇到某些刺激而變得更嚴重，有時候如果沒
    有遭遇到特別刺激的情況下，情況會稍微好一點，有這種規
    律性時好時壞的症狀發生嗎？）就這個問題的回答應該是不
    知道，但有可能，但我不知道。」、「（在A女來就診的過
    程中，就妳的觀察，她都沒有創傷後壓力症候群可能的跡象
    ？）對，應該這麼說，她來就診的這麼多次，她最常表達的
    是她對於事件很生氣、很憤怒。（在臨床的診斷上，會有哪
    些跡象可以去判斷這個病人是否有創傷後壓力症候群？因為
    就妳剛剛說的，妳觀察的情況是沒有的。）創傷後壓力症候
    群的症狀，基本上比較核心的症狀是容易呈現情緒的低落，
    而且整個注意力容易時常陷入無法專注，甚至有恍神的現象
    ，而且整個症狀裡面還有一個是很容易受到驚嚇，特別是跟
    他所經歷的創傷性事件，如果有相關類似的情景、場景、聲
    音、味道，他可能就會很容易被嚇到，甚至有的時候他也會
    進入恍神，會有過往創傷性事件的影像好像電影一樣回來，
    所以他整個人呆滯也是有可能的，這是一個創傷性壓力症候
    群很明顯的症狀的幾點，而且這樣的患者對於未來是沒有什
    麼的，是感覺沒有未來的，是想不到未來的，這是幾個核心
    的症狀。（妳剛才說創傷後壓力症候群的那些核心症狀，如
    果患者沒有主動講出他可能遭遇某些事件，妳可能只能從他
    有沒有這些症狀來去判斷？）是，是從他的症狀去判斷。」
    、「（再依妳在偵查中的證述，妳說『104年就診後，若她情
    緒在兩個月內都相當平穩，我們可以說她康復了』，如果這
    段時間的診療持續，可不可以認為她在104年間，情緒是相
    對穩定的？）A女在104年間雖然是比較持續的前來就診，但
    在情緒的改善上面，只能稱稍微緩解，並不十分穩定，因為
    從病歷的記載裡面，她還是時常呈現憤怒、低落的情緒。」
    、「（另外，妳在該次的證述中還有證稱到『若之後還有什
    麼精神症狀發生，我們會說那是另外一次的事件』，意思為
    何？）那段意思的表達是在臨床醫學上面如何判斷一次的發
    病是屬於前一次的發病沒有康復，還是新的一次的發病，所
    以如果前次的發病經過治療已經緩解康復，而且至少有兩個
    月以上的康復平穩恢復期，如果兩個月之後又再出現症狀，
    我們會說那是另外一次的發病，而不是前一次沒有康復的延
    續。（另外，妳還說到『所以我無法判斷106年的事情跟之前
    的症狀有無相關性』，意思為何？）意思是指因為患者從104
    年11月20日之後就沒有再來診所就診，有關於此後患者的任
    何狀況，我無所得知，所以無從判斷。（依剛剛檢辯的詰問
    ，在104年之前妳在診斷A女的過程，沒有發現A女有解離以
    及創傷後壓力症候群的狀態？）是的。」等語（見原審卷二
    第36-46頁），可知告訴人A女自104年11月20日之後就沒有
    再去羅信宜診所就診，羅信宜醫師就告訴人A女之病症是否
    已經痊癒並不知悉，但其在醫治告訴人A女之過程中，並未
    發現告訴人A女有解離或創傷後壓力症候之狀況。
  ⒊告訴人A女於106年10月15日被友人程○○發現身體上有諸多自
    殘傷痕，程○○乃於翌日（10月16日）偕同告訴人A女至王盈
    彬精神科診所就診，經醫師診斷認告訴人A女患有解離症及
    環境適應障礙，主要症狀爲憂鬱、焦慮、解離、失眠等情，
    有王盈彬精神科診所107年3月31日函（見他字卷第25-35頁
    ）及告訴人A女就診紀錄暨病歷資料（見偵續卷一第99-102
    、295-305頁）可憑。而證人王盈彬醫師於108年11月8日偵
    訊時證稱：「(A女是你診所的病患？)是。(A女從何時到你
    診所求診？)初診是 106年10月16日。(A女當時到你診所初
    診，她有什麼狀況？)根據我的病歷紀錄，她當時有焦慮、
    憂鬱、失眠症狀。前一兩次會有一個同性伴侣陪她來就診，
    她一直強調她與該伴侣的一段關係，跟那位同性伴侣間有些
    衝突，她當時似乎是想要挽回那段感情。這是我的記憶想的
    起來的部分，因為病歷上我沒有清楚記載這件事情。前幾次
    A女來就診時，我無法完全理解她的脈絡，她會沈浸在她的
    想法內，告訴我她的感覺、情緒，但無法完整陳述一件事情
    ，所以我其實無法搞的清楚事情來龍去脈。 (根據你的診斷
    ，A女當時有什麼精神疾病？)病名：環境適應障。這種疾病
    是她遇到蠻大的事情，導致她的情緒產生很大的波動，在徵
    兆上面有一個叫解離的狀態。(請說明何謂解離？)概念上是
    ，她好像有另外一個人在描述一件事情，她本身變成另外一
    個人在講一件事情，她本身跟這個人很像不認識。另外一種
    狀態是散亂的，無法拼湊完整的故事，有人說妄想、有人說
    像一場夢，受到強大精神創傷的人會出現這樣的情況。但對
    於A女的狀況我不是很確定，所以我在病歷上打『？』。因為
    這是我客觀觀察她的精神狀況不穩定、片段片段，當時我想
    說先用藥物讓她情緒穩定，讓她的記憶能夠連貫起來，至於
    是否屬於解離的狀態，我當時是沒有辦法百分百做出這樣的
    判斷。(A女在你那邊就診期間，從106年10月開始到何時為
    止？)到108年都陸續有回診，到今年9月10日還有來，但中
    間有半年期間大部分都是在奇美醫院。直到106年12月份，
    那次門診紀錄，有紀錄到A女的記憶回來，也就是當時我認
    為她在服用藥物約兩個月後，她的狀況有稍微穩定，可以完
    整陳述出一件事情，所以我大概知道她發生什麼事情而導致
    她出現目前的狀況，我在病歷上的紀錄是創傷《即超過她精
    神狀態能承受的事件》，後來因為我認為她的陳述能力、精
    神穩定的狀態還是有一些問題，必須要有社工、心理師介入
    ，才會有更好的幫助，我就幫她轉診到奇美醫院。107年1月
    份我的紀錄就是她去報案，報案後就有社工幫忙。(你說106
    年12月份她可以完整陳述她所發生的創傷，就你瞭解，是什
    麼事件？)我忘記了，這跟用藥比較沒有關連，我也沒有記
    載在病歷內。(到106年12月時，A女是一人到你診所，還是
    另外一位同性伴侶也有去？)大部分是A女自己來。中間中斷
    到她又回診，是因為她收到處分書，時間是108年8月20日，
    說她好像不能接受處分書的結果，距離她上一次來就診是10
    8年2月的事情。(A女有無特別跟你提過什麼人造成她這樣的
    創傷？)我忘了。(A女有跟你提過她本身的性傾向？)我沒有
    特別問。但她第一或第二次就有帶一位同性伴侶，我自己猜
    測她可能是同性戀。」、「(你認為A女的疾病，有無包含到
    憂鬱症、創傷後壓力症候群的狀況？)有。(你對A女的治療
    方式就是藥物？)對。非藥物的部分需要實務上外在的幫忙
    ，所以我就幫她轉診到奇美醫院，當時我也怕她的生活狀況
    ，我後來知道她還有在工作，我蠻訝異的。(A女剛去你那邊
    就診，你覺得她的狀態是否很不好、很嚴重？)對。」、「
    重大精神壓力在專業上還有分現在、過去。例如小時候發生
    過重大事件，之後好像沒有事，但長大後，發生一些事情，
    誘發以前不好的記憶，而一次爆發出來。也有可能是過去沒
    有發生什麼狀況，只是現在碰到重大事件而爆發，至於3600
    -107042是屬於哪一種，我無法判斷。(A女向你求診前，曾
    經有過精神疾病嗎？健保卡能否看出？)可以從健保局調取
    有無到精神科就醫的資料。這部分我無法確定，因為我的紀
    錄中沒有記載到她之前有無就醫過。(A女說她在106年8月1
    日被一位她認識的男性網友性侵害，在被性侵害當下，她就
    產生解離狀態，她的說法就是說好像有另外一個人看著她自
    己被性侵害，且她說在這件事情發生前，無出現過這種狀況
    ，醫學上有無這種狀況？)應該有可能。解離狀況千奇百怪
    ，所以才會有人會接受或不接受。(告訴人另外說到當天清
    晨被男性網友性侵後，她覺得自己是一個同性戀的身份，卻
    跟男性發生性行為，她非常無法接受這件事情，所以幾個小
    時後，向那位男性說：『不然我們交往』來合理化這個行為，
    這跟她的精神疾病有無關連性？)我覺得這個不太能夠用疾
    病角度解釋，應該用心理狀態解釋。我不是針對這個個案，
    但我的想法是人裡面本身若有兩個想法很具體，但互相矛盾
    ，因為發生一個事件，我就這個事件來澄清這個具體矛盾，
    來思考哪個是我要的，就會發生這樣的狀況。舉例來說，我
    心裡想的是我是一個同性戀，但是我今天跟另外一位異性發
    生性關係，無論是被迫或合意，但既然發生了，我心裡另一
    個想法覺得這樣我也可以接受，於是我就選擇後者，這樣的
    想法是可能的。(你認為A女今天的這個疾病，跟她被性侵害
    的事情之間的關連性如何？)主觀上若這件事情，超過A女可
    以負荷的事件，就可能會貢獻在這個疾病症狀上面。但是否
    是A女所說的性侵害事件所造成的，我無法判斷。就是若有
    另外的事件，超過她的精神負荷，也可能發生這樣的狀況。
    例如說，她一剛開始來說到她跟同性伴侶要分手的事件，也
    有可能導致她有相同的症狀出現。」、「(你說A女9月還有
    去你那邊回診，你認為她一年多來，症狀有無好轉？)A女到
    奇美之後，回來找我大部分是補藥。但收到處分書後，到我
    診所回診，我發現她又崩潰了，又回到很亂的狀態，例如一
    直哭，雖然她在說一件事情，但我無法整理出她的思緒在講
    哪些事情。(你有發現到A女有自殘的狀況嗎？)沒有印象。(
    剛剛檢察官有陳述被害人所說她被性侵害的內容，這件事情
    ，你今天是第一次聽到嗎，還是門診時，A女曾經跟你提過
    而你忘記？)我不確定。我能確定的是A女不會刻意對我說謊
    ，但是也許她曾經跟我說過，但我忘記了。」、「(你之所
    以將A女轉診到奇美醫院，是因為你有認識奇美醫院的精神
    科醫師嗎？)我覺得A女需要全面性治療，診所的人力不足，
    所以我幫她轉診。」等語（見偵續卷一第287-292頁），則
    告訴人A女於106年10月前往王盈彬精神科診所就診時，確實
    因當時遭遇到超過她精神狀態所能負荷的重大精神壓力事件
    ，導致其精神狀況產生焦慮、憂鬱、解離、失眠等症狀，然
    告訴人A女至王盈彬診所就診時之精神狀態異常原因，除了
    其與程○○間感情困擾問題外，是否包括其所指述遭被告性侵
    害乙事，尚屬有疑，故無從憑此即認定被告有對告訴人A女
    為強制性交。
　⒋臺南市政府家庭暴力暨性侵害防治中心於107年3月接獲告訴
    人A女報案之通報受理該案，①指派社工蔡欣妤訪視A女進行
    輔導，觀察A女之精神狀況為：「案主（A女）於社工談話時
    眼神飄忽，對於周遭環境相當警覺，並且身體規律性前後擺
    動，談及性侵害事件時，身體晃動幅度增大，也顯得焦慮，
    社工釐清其對陳述性侵害事件的感受，案主表示除了第一次
    的性侵害狀況自己可以明確陳述外，後續受害的狀況僅能片
    段回憶，而陳述事件令其再次陷入性侵害的情境產生不安全
    、恐懼感受。」等情（見他字卷第5頁案情摘要表及匯總報
    告卷第7至9頁「社工觀察」部分之記載），此亦經證人蔡欣
    妤於109年8月20日偵訊時證稱：我第一次跟A女見面，她對
    外界環境相當警覺，她很畏縮，若有人經過她會相當敏感且
    身體會前後規律擺動，所以當時我有詢問過跟我見面前，是
    否有自行求診精神科，她說有，說從她求診到跟我見面，已
    經有一段時間了。她前後擺動的狀況是第一次面談最明顯，
    之後我印象中，是她談到本案時，就會發生前後擺動的狀況
    ，A女每次見面都是呈現畏縮狀態等語（見偵續卷二第129-1
    31頁）。②107年4月轉介勵馨基金會對A女進行後續心理輔導
    ，勵馨基金會社工師趙千誼於109年9月17日偵訊時證稱：我
    與A女初次見面是107年4月在防治中心會談室，當時是要由
    前手社工蔡欣妤交接給我，A女那時候明顯有焦慮狀況，似
    乎是因為見到陌生人，講話時身體會不斷前後搖擺及搓手。
    我輔導A女2年多，她大部分的陳述都是遭遇性侵害事件後她
    有哪些身心狀況，但不太會說她的過去或事件發生的過程。
    107年9月我陪A女去奇美看醫生時，是無法跟她講到任何話
    的，我詢問她最近好不好，她就一直哭、不斷啜泣，大部分
    都是一起陪同的程○○與我談話，事後我比較能穩定跟A女談
    話時，回溯她當時的狀況，她說當時看到我就會想到性侵害
    事件，因為我就是性侵害事件來服務她，所以她看到我就彷
    彿與性侵害事件產生很強的連結，才會一直哭。到了最近A
    女跟我比較熟悉後，她才跟我坦承當時她情緒不穩的狀況下
    ，是有自殘的狀況，她當時只是不想讓我知道，所以才用不
    小心跌倒或撞到等語來帶過等語（見偵續卷二第199-201、2
    03頁），惟證人蔡欣妤、趙千誼所述告訴人A女指述遭被告
    性侵乙事，此部分仍與告訴人A女之陳述具有同一性，亦無
    法資為補強證據。而證人蔡欣妤、趙千誼所證稱告訴人A女
    情緒變化乙節，固係證人蔡欣妤、趙千誼與告訴人A女相處
    所得之體驗，然因證人蔡欣妤、趙千誼並非精神醫學專業人
    員，且依上開鑑定證人羅信宜醫師、證人王盈彬醫師所述，
    告訴人A女情緒變化復夾雜與同性伴侶關係生變等多項因素
    ，則告訴人A女在證人蔡欣妤、趙千誼面前所表現的負面情
    緒是否係遭被告性侵所致，實非無疑。
　⒌告訴人A女報案後，於107年3月16日前往上善心理治療所求助
    諮商，告訴人A女表示自己在國中時，開始喜歡女生，專科
    時就讀都是女生的護專，大三時有固定的女友，最近因性侵
    事件，想自殺、自殘，女友帶她去就醫；106年5月份認識被
    告，8月1日遭被告用指頭性侵。兩人第一次見面時，在外面
    見面聊投資，第二次見面時，聊國外期貨，晚上開盤，在A
    女家裡待到早上4至5點。出事後，告訴人A女看到男生會有
    壓力，包括父親、姊夫，不能忍受父親碰到自己的身體，怕
    男生有脫褲子的動作，嚇到要去收驚。心理師羅秋怡對告訴
    人A女進行心理諮商之結論為：「①A女會談中陳述事件的邏
    輯不易明瞭。②進入司法有賴其自我舉證非合意的性行為，
    解離時自己如何舉證，有賴身心穩定，然此時有此困難。③
    建議持續心理治療，減少所述遭受性侵後的壓力創傷症候群
    等不適應症狀。④重建情緒穩定與安全感。」等情，此有上
    善心理治療所心理諮商紀錄在卷可按（見偵續卷二第141-14
    3頁），然上開心理諮商紀錄所載案情陳述，均僅係心理師
    羅秋怡記載告訴人A女陳述案發過程之傳聞供述，係與告訴
    人A女之證詞具有同一性之累積證據，並不具補強證據之適
    格。
  ⒍告訴人A女於107年4月6日轉診至奇美醫療財團法人奇美醫院
    （下稱奇美醫院）精神科治療，奇美醫院於107年5月24日對
    告訴人A女進行精神科心理衡鑑，告訴人A女提及強暴事件對
    自己的影響時，情緒較難控制，語多哽咽、哭泣，多次以雙
    手在大腿間來回搓動，且三度自行起身走出測驗室上廁所。
    測驗結果為：①班完形測驗(Bender-Gestalt test)：A女內
    在有強焦慮感受，情緒較不穩定，對外有高度的警戒和人際
    問題。②貝克憂鬱量表第二版(BDI-II)：A女總得分為43分，
    近兩週情緒處於重度憂鬱範圍(31分以上），對自我有較多
    自責，看待自我較無價值，情緒比平常更容易煩躁易怒，且
    難保持長時間的專注；睡眠和食慾有減少的情形，常感疲累
    ，難以從興趣中得到樂趣；對未來抱持悲觀態度。根據自殺
    念頭和悲觀題目之作答傾向，A女具有自殺意念。③意外事件
    衝擊量表：根據A女自填量表的結果，去年發生之意外事件(
    強暴)對A女的生活各層面均造成影響，在過去一週內，A女
    會刻意避開接觸或談論意外事件，並壓抑內在情緒，會有此
    事件並非像沒有發生過的感覺。雖努力讓自己不想起，卻常
    經由與事件相關的線索想起意外事件，影響情緒和睡眠品質
    （如：睡不安、作惡夢）。結論為：綜合本次衡鑑所得訊息
    ，A女目前有高度焦慮感，對自我有較多自責和罪惡感，較
    無價值感，且有較高的自殺風險。難以從興趣活動中獲得樂
    趣，對未來亦抱持悲觀態度，傾向以強烈的方式宣洩壓力，
    有衝動控制的問題等情，有奇美醫院精神科心理衡鑑存卷可
    按（見偵續卷一第369頁）。而告訴人A女經高霈馨醫師診斷
    A女罹患持續性憂鬱症及創傷後壓力症乙節，有奇美醫院108
    年8月20日診斷證明書、告訴人A女之門診病歷附卷足憑（見
    偵續卷一第117頁、103-115、497-570頁A女門診病歷），另
    證人高霈馨醫師於108年11月12日偵訊時證稱：「（你診療
    過程中，應該可以確認A女之所以感到痛苦的這件事就是性
    侵？）是，A女每次來主要就是談這件事」等語（見偵續卷
    一第315頁）。又為A女進行心理治療之奇美醫院李羿璇臨床
    心理師於108年11月6日偵訊時證稱：「（A女目前的憂鬱症
    及創傷後壓力症候群是否是性侵害這件事導致？）就A女告
    訴我關於本案事件的片段及她跟人的互動，配合A女的症狀
    ，看起來主題是有符合的」、「（A女是同性戀但卻跟男性
    發生性行為這件事情，是造成A女疾病的原因之一嗎？）同
    性戀是一種自我認同。A女認定自己是同性傾向，但她卻跟
    異性發生性關係，會有衝擊。在她的性傾向、性認同被破壞
    的狀況下，她會產生這種焦慮憂慮的情形是可以被理解。」
    、「（A女有提過被被告突然的用手指性侵害之後，一開始
    她覺得衝擊很大，覺得自己很髒、很羞恥，為了平息這樣的
    想法，所以主動提出要跟被告當男女朋友，來合理化她跟他
    發生性交的事情，在醫學上是否有這種可能性？）的確在部
    分性侵受害者狀況，會出現這種作法，他們會產生認知失調
    的狀況，他們會透過這種作法（男女朋友交往）來降低、忽
    視她是一個被性侵害者的衝擊。」等語（見偵續卷一第269-
    270、273頁）。則觀諸上開心理衡鑑內容及證人高霈馨、李
    羿璇之陳述，有關告訴人A女有「創傷後壓力症候群」之診
    斷，固係醫師等專業人員根據告訴人A女為本案相關事實陳
    述時之行為狀況暨其所陳述內容，且參酌卷內筆錄資料而判
    斷其症狀是否達到影響身心狀態的嚴重度；惟依前開證人所
    示，告訴人A女所受之創傷後壓力症候群亦可能受同性戀問
    題因素影響，則其成因究竟為何，尚難率斷，自難執此即認
    告訴人A女上開症狀與本案存有必然關連，亦無從以此作為
    告訴人A女指述被告對其強制性交之補強證據。
　㈧至公訴意旨所舉之告訴人A女與鍾毓驥之簡訊、告訴人A女106
    年6、7月臉書與友人互動照片、證人程○○自述狀、告訴人臉
    書帳號106年5月至8月活動紀錄「已新增的朋友」、告訴人A
    女於106年9月13日、20日及10月4日傳送予被告之訊息內容
    、證人程○○持告訴人A女之手機門號傳送予被告之訊息、事
    件時序整理表(告訴人陳報)、告訴人106年6、7月行事曆(另
    有光碟片)、告訴人106年6、7月GOOGLE MAP GPS紀錄、告訴
    人A女所陳報之106年6、7月臉書截圖等證據尚難認與本案有
    何關聯，本院自無庸予以論述，附此敘明。
八、綜上所述，本案除告訴人A女之指訴外，檢察官所提之其餘
    證據尚無從補強告訴人A女之證詞，而達於通常一般之人均
    不致有所懷疑，而得確信其為真實之程度，自不得以此遽入
    人罪。此外，復查無其他積極證據足以證明被告涉有檢察官
    所指強制性交犯行，既不能證明被告犯罪，依法自應為被告
    無罪之諭知。
九、原審未察，乃認本案事證明確，予以論罪科刑，尚有違誤。
    檢察官上訴意旨以原審量刑過輕，指摘原判決不當，固無理
    由，而被告否認犯罪，提起上訴，指摘原判決不當，為有理
    由，自應由本院將原判決予以撤銷，並改為被告無罪之諭知
    。
據上論斷，應依刑事訴訟法第369條第1項前段、第364條、第301
條第1項，判決如主文。
本案經檢察官錢鴻明提起公訴，檢察官謝欣如提起上訴，檢察官
葉耿旭到庭執行職務。
中　　華　　民　　國　　111 　年　　8 　　月　　30　　日
                  刑事第三庭    審判長法  官  陳連發
                                      法  官  洪榮家   
                                      法  官  何秀燕　　
以上正本證明與原本無異。
檢察官如不服本判決應於收受本判決後20日內向本院提出上訴書
，其未敘述上訴理由者並得於提起上訴後20日內向本院補提理由
書。
被告不得上訴。
　　　　　　　　　　　　　　　　　　　書記官  翁心欣
中　　華　　民　　國　　111 　年　　8 　　月　　30　　日

【卷目索引】
⒈臺南市政府警察局第一分局南市警一偵字笫1070275354號卷，
  即警卷
⒉107年度他字第1465號卷，即他字卷
⒊107年度偵字第13070號卷，即偵卷
⒋108年度偵續字第130號卷，即偵續卷
⒌匯總報告
⒍原審109年度侵訴字第66號卷，即原審卷
⒎原審證物卷
⒏本院110年度侵上訴字第1226號卷，即本院卷